臺灣彰化地方法院刑事判決　　　　　　　　　　　　　　九十年度自字第一八三號
　　自　訴　人　旌美股份有限公司
　　法定代理人　林旌旗
　　代　理　人　甲○○
　　被　　　告　辛○○
　　被　　　告　癸○○○
　　被　　　告　壬○○
右列被告等因詐欺案件，經自訴人提起自訴，本院判決如左：
    主      文
辛○○、癸○○○、壬○○均無罪。
    理      由
一、自訴意旨略以：緣被告辛○○於民國九十年三月十日起，一直透過被告壬○○（
    大誠商行之會計、辛○○之女兒）向自訴人之職員甲○○催貨，自訴人亦於九十
    年三月十日起一直出貨至被告癸○○○所有位於台中市○區○○街五二號一樓之
    大誠商行。詎料存放於大誠商行內之貨物及生財器具，已於九十年六月間遷移他
    處，不知去向，自訴人始知受騙，合計積欠貨款共計新台幣（下同）六十二萬二
    千四百九十一元。經查：被告辛○○、癸○○○虛設大誠商行後，分別對自訴人
    等訂購貨物，再由被告辛○○、壬○○分別交付遠期之人頭支票（屆期均不能兌
    現），隨後再以低價出脫貨物，供被告等花用，自訴人四處查尋得知，大誠商行
    為虛設行號，營業二個多月，即停止營業，被騙之廠商不計其數。被告等顯係有
    組織之詐欺集團，渠等以空頭公司與自訴人為交易，再交付人頭支票偽以清償貨
    款，致使自訴人陷於錯誤，而為財物之交付，核被告所為，係犯刑法第三百三十
    九條第一項之詐欺取財罪嫌，被告等三人就上開犯行，具有犯意聯絡及行為分擔
    ，為共同正犯（又因被告辛○○於九十年三月二十五日起，多次前來彰化縣彰化
    市、埤頭鄉向自訴人使詐，犯罪地係在彰化縣）云云。
二、訊據被告辛○○、癸○○○、壬○○均矢口否認有何詐欺取財犯行，被告辛○○
    辯稱：「退票之支票是同行己○○調貨開給我之支票，我也不知道會如此，且事
    前營運惡化之際，自動告知出貨廠商（含自訴人）前來取回貨品，實無詐欺之意
    」等語；被告癸○○○辯稱：「該商行是我先生辛○○以我姓名開設，平日均是
    辛○○負責處理，我白天均在外幫傭，不知道此事」等語；被告壬○○辯稱：「
    我在大誠商行是幫忙看店，並未替我父親催過貨，也沒有開過支票，因為我父親
    在外面送貨，所以我是負責看店其餘都是我父親處理」等語。
三、按刑法第三百三十九條第一項詐欺罪之成立，以意圖為自己或第三人不法之所有
    ，以詐術使人將本人或第三人之物交付為要件。所謂以詐術使人交付，必須被詐
    欺人因其詐術而陷於錯誤，若其所用方法，不能認為詐術，亦不致使人陷於錯誤
    ，即不構成該罪，最高法院四十六年台上字第二六０號著有判例可稽，次按犯罪
    事實，應依證據認定之，無證據不得推定其犯罪事實，又不能證明被告犯罪者，
    應諭知無罪之判決，刑事訴訟法第一百五十四條、第三百零一條第一項分別定有
    明文，經查：
（一）自訴人主張被告辛○○前自九十年三月間至同年六月間陸續向自訴人訂貨，交
      付戶名：采盛企業有限公司、負責人丁○○、帳號：000000000號、
      支票號碼：ＨＴ0000000號、票載日九十年六月三十日、金額為九萬七
      千八百元及戶名：乙○○、帳號：八三四八號、支票號碼：ＡＱ000000
      0號、票載日九十年五月三十日、金額為六萬八千六百元之支票二紙，提示後
      均遭退票，合計積欠貨款共計六十二萬二千四百九十一元之事實，業據提出出
      貨單影本二紙、送貨單影本八紙、支票及退票理由單各二份、積欠貨款憑證影
      本一份為證，復為被告辛○○所不否認，堪認為真實。
（二）又證人乙○○於本院證述：「（問：這張支票是否是否是你所開？（提示並告
      以要旨））這張票並不是我開的，是我父親李陶緯開的，他要我請票供他使用
      。他已經逝世了。他的身分證字號是Ｚ000000000。他是在九十年的
      一月份逝世。（問：是否知道這張票交給誰？）我不知道，且這張票的筆跡也
      並不是我父親的。我父親有投資台中的拖車公司，他本身是在遊覽公司上班，
      他被合夥人倒了大約一、二百萬元。因為當時我並沒有和父親同住，所以並不
      清楚他支出的款項。（問：是否認識辛○○？）不認識。」等語（見本院九十
      一年五月九日訊問筆錄）；另證人黃春生即源泰商行於本院證述：「我們都是
      現金交易。因為數量很少，所以金額都不多，大約幾千元而已。被告、全勝行
      都沒有積欠我貨款。」等語；證人庚○○即國福商行於本院證述：「我們都是
      現金交易，每次交易金額只有一、二千元，被告及全勝行並沒有積欠我貨款。
      」等語；證人丙○○即源泰商行於本院證述：「只認識全勝行戊○○。因為全
      勝行的買賣不老實，所以當初我都是和他現金交易。因為我們都會事先調查客
      戶的情形，也都知道全勝行的情形，所以我們都是以現金買賣。」等語，並無
      自訴人所指「大誠商行」為虛設行號，營業二個多月，即停止營業，被騙之廠
      商不計其數等節，自訴人所述已與實情不符。且自訴人對於被告辛○○曾委其
      徒弟湯耀明向自訴人之代理人到大誠商行搬貨一節，亦不爭執，並表明係因所
      搬之貨零零散散，無法估價，所以把貨搬到湯耀明那裡，讓辛○○及湯耀明去
      算等語（見本院九十一年四月二日訊問筆錄），據此，尚難遽認被告等三人有
      施用何詐術，致使自訴人陷於錯誤而交付財物之情事，此外自訴人又無從提供
      被告等三人確有使用詐術，致使自訴人陷於錯誤而交付財物之證據，以供本院
      調查，再參以被告等人於本院審理中，亦一再表示願分期清償債務，嗣後被告
      等三人與自訴人已達成清償貨款之協議，益證被告等人自始應無不法所有意圖
      。況債務不履行之原因，在一般社會生活經驗上非止一端，即令在債之關係成
      立後惡意遲延給付，仍屬違反契約之民事問題，不得遽與自始無意給付之財產
      犯罪相提並論。綜上所述，本件純屬民事債務糾紛，尚難僅憑事後債務不履行
      之客觀結果，遽認被告等三人有詐欺情事，此外復查無其他確切證據足資證明
      被告等人有何詐欺之犯行，其犯罪即屬不能證明，自應為無罪之諭知。
四、被告壬○○因於九十一年九月二十一日剖腹分娩，有菩提醫院出具之診斷證明書
    一紙在卷可證，無法於九十一年九月二十三日之審判期日到庭參與辯論，因本院
    認其顯有應諭知無罪之情形，得不待其到庭，逕行判決，附此敘明。
五、至於台灣台中地方法院檢察署九十一年度偵字第四二三五號被告辛○○詐欺一案
    ，移送併辦意旨略以：被告辛○○為向各廠商詐取貨品牟利，於九十年四月間在
    大誠商行，向各廠商大肆進貨，自九十年四月起項告訴人詐購貨品，為使告訴人
    鈞麟國際有限公司掉以輕心，疏於防備，第一次交易時，被告辛○○先訂購少量
    貨品，貨款為一萬七千元，並交付發票人為楊麗娟，發票日為九十年七月三十一
    日之同額支票一紙予告訴人，用以支付貨款，嗣於同年五、六月又陸續向告訴人
    訂貨，告訴人均如期交貨並經被告辛○○簽收無誤，詎料，被告辛○○於九十年
    七月初突然結束營業，逃匿無縱，其交付予告訴人之上開支票屆期提示亦遭退票
    ，總計積欠貨款十六萬二千八百十四元，因認被告辛○○涉犯刑法第三百三十九
    條第一項詐欺罪嫌，且與前揭起訴事實具有連續犯之裁判上一罪關係，而移送本
    院併辦審理。惟查，被告辛○○涉犯前開自訴人自訴詐欺一案業經本院判決無罪
    ，顯見併辦之犯行與本案尚非被告辛○○基於概括犯意所為，應認無連續犯之裁
    判上一罪關係，本院已無從就此部分犯行併予審判，爰退由檢察官另行依法處理
    ，附此說明。
據上論斷，應依刑事訴訟法第三百四十三條、第三百零一條第一項、第二百九十四條
第二項、第三項，判決如主文。
中      華      民      國    九十一    年      十      月      七      日
              臺灣彰化地方法院刑事第二庭
                                    法      官  李  水  源
右正本證明與原本無異。
如不服本判決，應於送達後十日內向本院提出上訴狀( 須附繕本 )。
                                    法院書記官  廖  建  興
中      華      民      國    九十一    年      十      月     十六     日
